臺灣嘉義地方法院刑事判決　　　　　　　96年度簡上字第25號
上　訴　人
即　被　告　甲○○
上列上訴人即被告被訴賭博案件，不服本院嘉義簡易庭中華民國
95年11月30日95年度嘉簡字第1594號第一審判決（聲請簡易判決
處刑書案號：臺灣嘉義地方法院檢察署95年度偵字第2066號），
提起上訴，本院合議庭判決如下：
    主  文
原判決撤銷。
甲○○連續犯賭博罪，處罰金新臺幣壹萬元，如易服勞役，以新
臺幣壹仟元折算壹日。
    事  實
一、甲○○係空軍第455戰術戰鬥機聯隊修護大隊場站中隊中尉
    修護官，基於賭博之概括犯意，自民國94年6月間某日起，
    至同年10月間某日止，在屬公共場所之營區內，連續以電話
    向在營區外公眾得出入之場所，經營中華職棒賭博之不詳姓
    名年籍成年組頭簽賭，每次下注金額為新台幣（下同）1萬
    元，均依當日中華職棒戰績決定輸贏，嗣因積欠賭債甚鉅，
    始為該管單位發覺上情。
二、案經國防部中部地方軍事法院檢察署函移臺灣嘉義地方法院
    檢察署檢察官偵查聲請簡易判決處刑。
　　理  由
一、按被告以外之人於偵查中向檢察官所為之陳述，除顯有不可
    信之情況者外，得為證據。刑事訴訟法第159條之1第2項定
    有明文。查證人乙○○於檢察官依法訊問並命具結之證詞，
    本院審酌其於陳述時之外在環境及情況，並無顯有不可信之
    情況，從而其此部分之證述，應有證據能力。
二、次按被告之自白，非出於強暴、脅迫、利誘、詐欺、疲勞訊
    問、違法羈押或其他不正之方法，且與事實相符者，得為證
    據。刑事訴訟法第156條第1項定有明文。
  (一)被告甲○○於空軍總司令部督察長室執行公務監察官訪談時
    供稱：94年6月間，乙○○上尉調至本聯隊21隊實施換訓任
    務，6月底與其同遊，伊無意間得知乙○○簽賭職棒，因伊
    負債過多，經乙○○慫恿邀伊一起簽賭（各自下注），當週
    伊就輸了10餘萬，乙○○約輸60餘萬，由於伊無力償還，才
    開始透過外面友人向地下錢莊借款20餘萬還清，同時乙○○
    亦有債務問題，便請伊帶他去地下錢莊借貸，迄10月份期間
    ，其等彼此均各有輸贏，乙○○於9月12日因一週內贏3百餘
    萬，便主動借伊90萬，還清地下錢莊債務等語，此有空軍總
    司令部督察長室案件調查洽談紀要1份附卷可憑（見國防部
    中部地方軍事法院檢察署95年度偵字第16號卷第14頁，下稱
    軍事法院偵卷），坦承自94年6月間某日起，至同年10月間
    某日止，簽賭職棒之情事。
  (二)被告於本院準備程序時辯稱：洽談紀要確實是伊講的沒錯，
    記載沒有錯誤，但伊和乙○○有債務糾紛，有跟他借過錢，
    他也有跟伊借過錢，乙○○請上面的長官叫伊簽下1張借據
    ，他又找他姐姐到部隊來跟伊討債，他姐姐還有說要請外面
    的人士來跟伊要錢，部隊輔導長丙○○跟伊說如果要把事情
    鬧大的話，伊就可能退伍，如果伊講出來或者是自己想辦法
    解決，大事化小，小事化無，部隊最多只是記你過，那時候
    伊根本不知道部隊會把賭博告上法院，所以伊就承認，伊覺
    得丙○○這樣跟伊說，就已經算是到了對伊威脅利誘的程度
    ，後來空軍司令部派人來問伊，執行公務監察官沒有對伊威
    脅利誘，但伊當初已經跟丙○○講了，所以伊也是照著跟丙○○講的來陳述，如果不照這樣講的話，最後可能就會退伍
    ，因為伊還是想在部隊工作，伊想只是記個過就沒事了云云
    （見本審卷第15頁），否認其自白係出於自由意志。
  (三)然被告於國防部中部地方軍事法院檢察署偵查時，經軍事檢
    察官提示上揭洽談紀要並告以要旨，其供稱：這是因為當時
    單位的劉宣仁少校因職棒簽賭而捲款潛逃的事發生，加上伊
    在外有欠地下錢莊的債務，伊想要大事化小，所以才會先承
    認，伊94年6月間沒有與乙○○一同簽賭職棒，洽談紀要的
    簽賭職棒細節，都是伊隨便編的，因為當時環境的壓力使然
    ，伊想大事化小，沒想到會鬧的這麼大等語（見軍事法院偵
    卷第28-29頁），是其於斯時即否認有簽賭職棒之情事，惟
    其供稱係因上開原因故反於事實而為承認，並未提及其因丙○○有上揭其所指稱威脅利誘之情事，故非出於自由意志而
    承認，是其於本院準備程序時始以上詞置辯，則其所辯是否
    可採，已非無疑。
  (四)證人丙○○於本院審理時結證稱：94年11月間，伊有對被告
    作調查，起因是乙○○隊上長官他們告知被告與乙○○有債
    務糾紛，疑似職棒簽賭的問題，希望伊查一下事情始末，伊
    請被告到辦公室來作訪談，伊的態度算蠻和悅的，從來沒有
    用嚴厲的話與被告講，伊跟他說如果不承認的話，為何會與
    乙○○有債務糾紛，伊叫他要處理事情，不要逃避，既然乙○○已經與隊上長官講了，這些事情是瞞不住的，被告自行
    供出因為職棒簽賭還有地下錢莊借貸，所以與乙○○有財物
    上的糾紛，承認與乙○○有90萬元的債務糾紛，與乙○○一
    起去簽賭職棒，地下錢莊目前負債3百多萬元，伊沒有告知
    被告如果事情鬧大，可能會退伍，也沒有告訴他最多記過還
    可以留營，或者要大事化小、小事化無等語（見本審卷第69
    -73頁），足見丙○○並無對被告威脅利誘之情事，是被告
    上揭自白既係出於自由意志，應有證據能力。
三、訊據被告矢口否認有何賭博之犯行，辯稱：伊沒有賭博。乙○○和伊有債務糾紛，他說伊打電話簽賭的部份不實在，他
    不知道伊撥打電話與何人聯絡，且其等不是同一個單位，他
    怎麼可能經常看到伊打電話簽賭云云。惟查，上揭犯罪事實
    ，業據證人乙○○於偵查時結證稱：94年6月至10月間，伊
    有多次親眼看過被告以電話向組頭下注，簽賭中華職棒，伊
    看到的是他每次都下注1支，即1萬元，均在營區內下注。伊
    94年10月間有借被告90萬元，錢是賭贏的等語（見95年度偵
    字2066號卷第10頁），是證人乙○○對於被告賭博之時間、
    方式，及其自身有參與賭博，並曾借款與被告之枝節性、細
    節性事實，與被告上開出於自由意志之供述，互核相符。且
    被告若非有與乙○○共同簽賭職棒之情事，則其供述之情節
    當無可能與乙○○之證述相一致，被告上揭自白當非出於虛
    構。參以賭博之行為，不問係以面對面方式為之，或利用電
    話，或以其他方式為之，於賭博罪之成立均不生影響，則被
    告以電話方式下注簽賭職棒，仍屬賭博行為。而被告簽賭職
    棒之組頭，既經營職棒簽賭，則其接受下注之場所，當非可
    能係公共場所，但因既供不特定之多數人得以電話等方式簽
    賭，自屬公眾得出入之場所。綜上所述，足認被告上揭自白
    之部分，核與事實相符，被告確有賭博之犯行，其於本院翻
    異前詞，而為上開辯解，顯係臨訟卸責，不足採信。本件事
    證明確，被告賭博之犯行堪予認定。
四、論罪科刑部分：
  (一)核被告所為，係犯刑法第266條第1項前段之賭博罪。被告行
    為後，刑法於94年1月7日修正，同年2月2日公布，自95年7
    月1日施行，刪除刑法第56條連續犯、修正第33條第5款關於
    法定刑有罰金刑之罪、第42條第2項易服勞役之規定。本件
    被告之犯行，因行為後新法業已刪除連續犯之規定，此刪除
    雖非犯罪構成要件之變更，但顯已影響行為人刑罰之法律效
    果，自屬法律有變更，依新法第2條第1項前段規定，比較新
    、舊法結果，仍應適用較有利於被告之行為時法律即舊法論
    以連續犯。是被告前後多次賭博之犯行，時間緊接，犯罪構
    成要件相同，顯係基於概括犯意反覆為之，為連續犯，應論
    以賭博罪一罪，並加重其刑。比較刑法第33條第5款修正前
    後之規定，以修正前刑法較有利於被告，依刑法第2條第1項
    前段之規定，應適用修正前刑法規定。
  (二)原審認被告罪證明確，予以論罪科刑，固非無見，惟未及審
    酌易服勞役之折算標準，僅係易刑處分，並非主、從刑或刑
    之加重、減輕、免除等事項，故無與刑之加重事項，整體適
    用法律之必要（臺灣高等法院暨所屬法院95年12月13日95年
    法律座談會審查意見），而適用不利於被告之修正前刑法第
    42條第2項規定（詳後述），尚有未洽，被告上訴意旨請求
    為無罪判決，雖無理由，然原審判決既有上開違誤之處，自
    應由本院撤銷原判決，另為適當之判決。爰審酌被告大學畢
    業之智識程度，前無犯罪紀錄之品行，因積欠債務之犯罪動
    機，行為之手段平和，及否認犯行之犯後態度等一切情狀，
    量處如主文第二項所示之刑，以示懲儆。
  (三)本件被告行為時，刑法第42條第2項前段規定：「易服勞役
    以1元以上3元以下折算1日。」又被告行為時之易服勞役折
    算標準，業據修正前罰金罰鍰提高標準條例第2條前段規定
    （現已刪除），就其原定數額提高為100倍折算1日，則本件
    被告行為時之易服勞役折算標準，應以銀元300元折算1日，
    即新臺幣900元折算1日。惟95年7月1日修正公布施行之刑法
    第42條第3項前段規定：「易服勞役以新臺幣1千元、2千元
    或3千元折算1日。」比較修正前後之易服勞役折算標準，以
    修正後之規定，較有利於被告，則依刑法第2條第1項但書規
    定，應適用修正後之刑法第42條第3項前段規定，定其折算
    標準。
據上論斷，應依刑事訴訟法第455條之1第1項、第3項、第369條
第1項、第364條、第299條第1項前段，刑法第2條第1項、第56條
（修正前）、第266條第1項前段、第42條第3項前段，刑法施行
法第1條之1第1項、第2項前段，判決如主文。
本案經檢察官王啟旭到庭執行職務。
中　　華　　民　　國　　96　　年　　6 　　月　　28　　日
                    刑事第二庭  審判長法  官   沈福財
                                      法  官   林青怡
                                      法  官   卓春慧
上列正本證明與原本無異。
本件不得上訴。
中　　華　　民　　國　　96　　年　　6 　　月　　29　　日
                                      書記官   汪淑菁
附錄本案論罪科刑法條全文：
刑法第266條
在公共場所或公眾得出入之場所賭博財物者，處1千元以下罰金
。但以供人暫時娛樂之物為賭者，不在此限。
當場賭博之器具與在賭檯或兌換籌碼處之財物，不問屬於犯人與
否，沒收之。
